【裁判字號】    88,上更(一),482
【裁判日期】    890127
【裁判案由】    偽造文書
【裁判全文】
臺灣高等法院臺南分院刑事判決          八十八年度上更(一)字第四八二號  Ａ
      上  訴  人  臺灣臺南地方法院檢察署檢察官
      被      告  甲  ○  ○
      選任辯護人  林  國  明
右上訴人因被告偽造文書案件，不服臺灣臺南地方法院八十五年度訴字第一一○三號
中華民國八十六年三月四日第一審判決（起訴案號：臺灣臺南地方法院檢察署八十五
年度偵字第一一號、第二二一三、第八四九九號），提起上訴，判決後由最高法院發
回更審，本院判決如左：
      主      文
上訴駁回。
      理      由
一、公訴意旨略以：甲○○為使其與丙○○、乙○○等談判『南瀛公司』財務糾紛，
    取得有利地位，明知其於民國八十四年四月廿四日將『南瀛公司』股權信託讓予
    丁○○，至同年底始移轉為甲○○名義，竟於丁○○將股權讓渡予甲○○之讓渡
    書上偽造讓渡日為八十四年六月三十日，使該日期後至同年底實際讓渡前，丁○○代表『南瀛公司』所處理簽約事項，皆失其效力，致生損害於『南瀛公司』及
    股東丙○○、乙○○，因認甲○○涉有刑法第二百十條偽造文書罪嫌云云。
二、公訴人認被告甲○○涉有右揭偽造文書罪嫌，無非係以證人丁○○於偵查中證稱
    伊與甲○○間簽立股權讓渡書係在八十四年底，讓渡書日期當時為空白，係被告
    甲○○所寫，且證人丁○○先後於八十四年九月十日、同年月廿三日依序仍代表
    『南瀛公司』與客戶簽立和解書及自來水工程費，為其所憑論據。
三、按犯罪事實應依證據認定之，無證據不得推定其犯罪事實，刑事訴訟法第一百五
    十四條定有明文。所謂犯罪事實之證據，係指足以認定被告確有犯罪行為之積極
    證據而言，該項證據且須適合被告犯罪事實之認定，始得採為斷罪資料，有最高
    法院二十九年上字第三一○五號、五十三年台上字第二七五○判例足資參照。
四、訊據被告甲○○否認有偽造文書之犯行，辯稱：伊確實於八十四年六月二十三日
    與丁○○簽立股權讓渡書，受讓丁○○『南瀛公司』股權，該股權讓渡書內容乃
    丁○○親自寫立，日期亦由丁○○所寫，嗣因該股權讓渡書遺失，伊始於丁○○
    同意下另行補寫讓渡日期為八十四年六月三十日之股權讓渡書，並由丁○○簽名
    ，事實上伊確係於八十四年六月間受讓丁○○『南瀛公司』股權，此由伊最近尋
    獲原讓渡書所載讓渡日期為八十四年六月二十三日足證，伊未偽造文書等語。
五、本院經查被告甲○○因告訴人丙○○、乙○○趁其前往大陸地區之際，侵入其住
    宅，經伊對丙○○、乙○○提出刑事告訴，致雙方勢如水火，『南瀛公司』無法
    順利營運，乃於八十四年四月廿四日將『南瀛公司』股權移轉予證人丁○○，業
    據被告甲○○於本院審理中供陳甚詳，並有甲○○與丁○○所簽讓渡協議書影本
    附卷足憑（詳原審卷第四十頁）。嗣因被告甲○○已清償債務完畢，乃又於八十
    四年六月廿三日由丁○○將『南瀛公司』股權移轉回被告甲○○，股權讓渡書全
    文均由丁○○親筆寫立並簽名，亦有八十四年六月廿三日股權讓渡書影本乙份在
    卷足稽（詳原審卷第四十一頁）。其後該份八十四年六月廿三日股權讓渡書因故
    一時未能尋獲，被告甲○○恐股權無法證明，乃於八十四年六月三十日另請丁○○補寫股權讓渡書乙份（詳八十五年偵字第二二一三號卷第十二頁背面）。以上
    三份股權轉讓契約均由丁○○本人親自簽名無訛，已據證人丁○○於原審法院審
    理中到庭結證屬實（詳原審卷第一百五十七頁正面及背面）。本院細繹卷附八十
    四年六月廿三日股權讓渡書內容文字、簽名部分與日期部分筆跡，均完全相同，
    顯係證人丁○○親筆所寫，允無疑義。
六、次按證人丁○○於原審法院明確證稱：「（應係在）八十四年六月」「當時他說
    八十四年六月二十三日那張讓渡書遺失了，要我補寫一份讓渡書，於是我在他所
    制作好的讓渡書（即八十四年六月三十日之讓渡書）上簽名」「因八十四年六月
    三十日該紙讓渡書是於八十四年底拿給我簽名，所以我說是年底」等語（詳原審
    卷第一百五十七頁正面及背面），核與被告甲○○前開所辯內容均相吻合，並有
    被告甲○○於原審法院所提出尾端記載「中華民國八十四年六月二十三日」讓渡
    書及尾端記載「民國八十四年六月三十日」讓渡書影本各乙紙在卷足按（詳八十
    五年偵字第二二一三號卷第十二頁背面、原審卷第四十一頁）。該二份讓渡書均
    有證人丁○○署押，經原審法院提示供證人丁○○辨認，證人丁○○證稱：該二
    份讓渡書署押，均係親筆所寫等語（詳原審卷第一百五十七頁正面及背面）。依
    此而論，證人丁○○將『南瀛公司』股權讓渡予被告甲○○所簽讓渡書，顯然已
    有二份。故被告甲○○辯稱：伊因先前受讓丁○○『南瀛公司』股權，而與丁○○簽立之讓渡書遺失，乃另請丁○○補寫讓渡書等語，殆與事實相符，應可憑採
    。
七、復按證人丁○○於偵查中證稱：「貸款（陳姓客戶）下來時，我把股權還給他（
    指甲○○），大約在八十四年底」「到陳姓客戶之貸款下來後，我就離開」等語
    （詳八十五年偵字第二二一三號卷第一百三十頁背面、第一百三十一頁正面）。
    證人丁○○所稱陳姓客戶即陳淑愉，而陳淑愉向臺南區中小企業銀行西港分行申
    請貸款二百七十萬元，係由其夫李民興於八十四年六月八日前往臺南區中小企業
    銀行西港分行領取，業經臺南區中小企業銀行西港分行行員黃嫊娥於偵查中到庭
    結證在卷（詳八十五年偵字第十一號卷第八十九頁背面），並有該分行八十五年
    二月七日 (85) 南銀西港分字第一八號函及隨函檢送之取款條、大額提款人登記
    簿及電腦明細帳影本各乙份在卷足參（詳八十五年偵字第十一號卷第五十七頁至
    第五十八頁）。而同案被告李民興於偵查中亦證稱：「我直接拿陳淑愉印章，去
    中小西港分行領，因行員認識我，直接讓我領，．．．」等語（詳八十五年偵字
    第十一號卷第九十五頁背面）。由前開證據顯示，陳淑愉貸款核准領取時間，為
    八十四年六月八日，益徵證人丁○○於偵查中證稱實際將『南瀛公司』股權移轉
    回被告甲○○所有，正確日期應為八十四年六月二十三日，而非八十四年十二月
    底，應可斷言。以此衡之，證人丁○○於偵查中未加查證，證稱：「應在八十四
    年底讓渡」「日期是甲○○寫的．．．日期當時是空白」等語，顯係記憶有誤所
    致，自應以前開客觀證據，較與事實相符，而為可採。
八、末按證人丁○○於先後於八十四年九月十日、同年月廿三日依序代理被告甲○○
    與客戶簽立和解書及自來水工程費，乃受被告甲○○委託代理行為，並非以『南
    瀛公司』法定代理人身分所為，此由被告甲○○於偵查中即供稱：「丙○○有找
    社會人士出面處理這件事，而丁○○較認識那些人，所以請他出面協調」等語（
    詳八十五年偵字第十一號卷第一百零二頁背面第十二行至第一百零三頁正面第一
    行）。嗣於本院本審復供稱：「（和解書是真的？）是的，許富源律師是對方叫
    的，丁○○要對方簽名，對方不簽，如果不與對方和解，不能如期完工，當時己
    有客戶要退屋了」「丁○○代表我去處理的，收據是他拿錢去繳，請他簽名的，
    我委託蘇某拿錢請魏代書去繳水費（指自來水工程費）．．．」等語（詳本院本
    審卷第四十五頁正面）。揆諸前開說明，顯然先後於八十四年九月十日、同年月
    廿三日依序代理被告甲○○與客戶簽立和解書及自來水工程費，至為明灼。
九、綜上所述，前開八十四年六月二十三日讓渡書及八十四年六月三十日讓渡書，既
    然均經證人丁○○同意後親筆所寫，自不發生偽造文書問題。故被告甲○○被訴
    偽造文書罪嫌，應屬不能證明；此外復查無其他積極證據足以證明被告甲○○有
    偽造文書之犯行，理應諭知無罪，以免冤抑。原審基此理由所為被告甲○○無罪
    判決，本院經核該部分原判決，認事用法，尚無不合。檢察官上訴意旨，仍執陳
    詞，指摘原判決不當，為無理由，應予駁回。
據上論斷，應依刑事訴訟法第三百六十八條，判決如主文。
本案經檢察官劉欽銘到庭執行職務。
中    華    民    國      八十九      年      一      月      二十七    日
                                  臺灣高等法院臺南分院刑事第六庭
                                      審判長法官  林    金    村
                                            法官  黃    壽    燕
                                            法官  茆    臺    雲
右正本證明與原本無異。
檢察官如不服本判決，應於判決送達後十日內向本院提出上訴狀，其未敘述理由者並
應於提出上訴狀後十日內向本院補提理由書（應附繕本)。
                                      法院書記官  吳    銘    添
中    華    民    國      八十九      年      一      月      二十八    日


司法院資訊處製作；財團法人民間司法改革基金會備份。
